最　高　行　政　法　院　判　決
                                     100年度判字第1885號
上  訴  人　琮盛投資股份有限公司
代　表　人　羅翊庭
被 上訴 人　財政部臺北市國稅局
代　表　人　陳金鑑
上列當事人間營利事業所得稅事件，上訴人對於中華民國99年11
月25日臺北高等行政法院99年度訴字第1868號判決，提起上訴，
本院判決如下：
　　主  文
上訴駁回。
上訴審訴訟費用由上訴人負擔。
　　理  由
一、上訴人係經營投資公司業，民國（下同）96年度結算申報列
    報營業收入淨額新臺幣（下同）225,210,841元、營業成本
    177,163,513元、停徵之證券、期貨交易所得47,865,361元
    及已扣抵國外所得稅額之基本稅額與一般所得稅額之差額0
    元；所得基本稅額申報表列報基本所得額47,866,030元、基
    本稅額4,586,603元及已扣抵國外所得稅額之基本稅額與一
    般所得稅額之差額4,586,603元。被上訴人初查以其未將已
    扣抵國外所得稅額之基本稅額與一般所得稅額之差額4,586,
    603元列入結算申報損益表稅額計算，爰增列核定結算申報
    已扣抵國外所得稅額之基本稅額與一般所得稅額之差額4,58
    6,603元，其餘項目依申報數核定，另以其列報本年度應自
    行補繳之營利事業所得稅額0元即屬短繳自繳稅款，核定補
    徵稅額4,586,525元（已減除扣繳稅款78元），並核定加計
    利息121,543元。上訴人另於98年8月12日申請更正結算申報
    之營業收入淨額224,831,865元、營業成本746,953,361元及
    停徵之證券、期貨交易所得（損失）負522,303,463元；所
    得基本稅額申報表之基本所得額、基本稅額及已扣抵國外所
    得稅額之基本稅額與一般所得稅額之差額均為0元。經被上
    訴人以98年10月1日財北國稅松山營所字第0980024864號函
    請上訴人依序先申請更正93及94年度營利事業所得稅結算申
    報，另以98年11月19日財北國稅松山營所字第0980217607號
    函檢送展延繳納期間之核定稅額繳款書，送達上訴人。上訴
    人不服，申請復查，除獲追減基本所得額1,142,515元及已
    扣抵國外所得稅額之基本稅額與一般所得稅額之差額114,25
    2元外，其餘復查駁回，上訴人仍表不服，提起訴願，遭決
    定駁回，遂提起行政訴訟。
二、上訴人起訴主張：上訴人投資台灣茂矽電子股份有限公司（
    下稱茂矽公司）股份於93年、94年因茂矽公司減資所生之損
    失，雖於當年度提列投資損失，惟依93年、94年度上訴人之
    營利事業所得結算申報核定通知書顯示，縱未提列該投資損
    失，上訴人之營業淨利仍為零，並無因租稅減免而產生繳納
    稅負偏低之情事，故縱將該投資損失列為證券交易成本，並
    無違反所得基本稅額條例之規範意旨。又上訴人雖於93年度
    及94年度，依營利事業所得稅查核準則（下稱查核準則）第
    99條第1款至第3款提列投資損失，另於計算「基本所得額」
    時另行算入證券交易成本，並無重複扣減損失之疑慮，亦無
    違反禁反言原則。再者，上訴人是以投資為事業之營利事業
    單位，於93及94年度將茂矽公司減資所生之損害得提列為投
    資損失，但上訴人之實質持有股票成本並未因此減少，被上
    訴人僅以上訴人已提列投資損失為由，進而認定上訴人證券
    交易成本僅以95年為限，違反實質課稅原則之精神。另上訴
    人於96年出售茂矽公司股票所得遠低於實際持有成本。故上
    訴人之證券交易損失應於96年出售茂矽公司股票時發生，應
    有所得基本稅額條例第7條第2項規定適用。綜上，本件上訴
    人於93年、94年茂矽公司減資所生之投資損失，依所得基本
    稅額條例第7條之計算證券交易所得時，應提列為該證券交
    易成本，上訴人基本所得額應為負5億多等語，求為判決撤
    銷訴願決定、原處分不利於上訴人部分。
三、被上訴人則以：上訴人係經營投資公司業，所投資之茂矽公
    司分別於93年1月16日及同年12月17日經行政院金融監督管
    理委員會（原財政部證券暨期貨管理局，下稱金管會）核准
    減資，其股東會決議減資基準日分別為93年1月28日及94年4
    月19日，茂矽公司於93及94年度係以形式減資方式彌補虧損
    ，亦即並不實際退還原出資額，而係按股東持股比例銷除原
    有股份並換發新股之方式，以達彌補虧損之目的，縱然於財
    務會計上不會造成投資公司即上訴人之帳面投資成本之變動
    ，惟上訴人投資之股份，既經被投資公司減資銷除部分股份
    ，該股份所表彰之股東權利即消滅，則是項投資茂矽公司之
    投資資產，其稅上「課稅基礎」即應轉為折減後之投資成本
    ，實際投資成本亦當配合按減資比例認列投資損失；況上訴
    人亦於93及94年度營利事業所得稅結算申報時，依行為時查
    核準則第99條規定列報因系爭減資所生之投資損失，並經被
    上訴人核認在案。則上訴人之原始投資額既經被投資公司減
    資折減，而於其後年度出售該投資，並依所得稅法第4條之1
    計算出售有價證券損益時，自應以該折減後之投資成本（即
    課稅基礎）作為計算稅上證券交易所得之依據。從而，被上
    訴人依所得基本稅額條例第7條第1項第1款規定，將依所得
    稅法第4條之1計算之已停徵之證券、期貨交易所得47,865,3
    61元，列為營利事業基本所得額之加項，並依同條第2項規
    定，減除95年度經核定停徵之證券交易損失1,142,515元，
    重新核算上訴人96年度之基本所得額46,723,515元、基本稅
    額4,472,351元及已扣抵國外所得稅額之基本稅額與一般所
    得稅額之差額4,472,351元，揆諸行為時所得稅法第4條之1
    、第24條第1項、第112條第1項、第2項、第123條及同法施
    行細則第104條第3款、所得基本稅額條例第7條第1項第1款
    及第2項、行為時查核準則第99條第1款至第3款規定及財政
    部64年6月18日臺財稅第35219號函、96年6月29日臺財稅字
    第09604531560號函釋意旨，並無不合等語，資為抗辯，求
    為判決駁回上訴人之訴。
四、原審斟酌全辯論意旨及調查證據之結果，略以：(一)按所得基
    本稅額條例於94年12月28日公布，並自95年1月1日起施行，
    該條例規範之意義在避免因適用租稅減免產生繳納稅負偏低
    之情形，有關營利事業當年度產生之所得，其營利事業所得
    稅之計算及繳納，除依原有所得稅法（及相關法令）規定計
    算營利事業所得稅外（即所得基本稅額條例第6條所稱一般
    所得稅額），另應依所得基本稅額條例第7條計算基本所得
    額及基本稅額，再比較兩者稅額之差額，以決定當年度最終
    之應納稅額；是有關一般所得稅額及基本稅額係分別依據所
    得稅法及基本稅額條例各自獨立計算出，依所得基本稅額條
    例第7條第1項第1款已明訂，依所得稅法第4條之1及第4條之
    2規定停止課徵所得稅之所得額（即證券交易所得及期貨交
    易所得），應列為計算基本所得額之加計項目，另於同條例
    第7條第2項規定，於該條例施行後發生並經稽徵機關核定之
    證券交易損失及期貨交易損失，得自發生年度之次年度起5
    年內，從當年度證券交易所得及期貨交易所得中扣除，皆已
    充分考量租稅公平及量能課稅原則，先予指明。(二)本件爭議
    在於上訴人96年度出售其投資持有之茂矽公司股票，其於所
    得基本稅額申報表列報證券交易所得47,865,361元、基本稅
    額4,586,603元、基本稅額與一般所得稅額差額4,586,603元
    （見原處分卷第17頁），經被上訴人於復查決定將證券交易
    所得47,865,361元依所得基本稅額條例第7條第2項扣除95年
    度已經被上訴人核定停徵之證券交易損失1,142,515元（見
    原處分卷第171-1頁95年度核定通知書），核定上訴人96年
    度之基本所得額46,723,515元、基本稅額4,472,351元及已
    扣抵國外所得稅額之基本稅額與一般所得稅額之差額4,472,
    351元，是否合法有據？兩造爭點集中於上訴人96年度出售
    其持有之茂矽公司股票，其證券交易所得為原列報之47,865
    ,361元，或為嗣後上訴人於98年8月12日、9月11日申請更正
    之負522,303,463元（此項更正申請已經被上訴人以98年10
    月1日財北國稅松山營所字第0980024864號函復，促請上訴
    人先檢附資料更正93、94年度之結算申報，而未予准許，見
    原處分卷第139頁）？(三)查上訴人所投資之茂矽公司分別於9
    3年1月16日及同年12月17日經金管會核准減資，其股東會決
    議減資基準日分別為93年1月28日及94年4月19日，減資方式
    均為銷除一部分已發行之股份，第一次各股東以每仟股換發
    580.747股之比例減資；第二次則以每仟股換發407.4股之比
    例減資，此有原處分卷第197、195頁所附公開資訊觀測站網
    頁顯示茂矽公司當日重大訊息可稽。是以，茂矽公司於93及
    94年度係以形式減資方式彌補虧損，亦即並不實際退還原出
    資額，而係按股東持股比例銷除原有股份並換發新股之方式
    ，以達彌補虧損之目的，縱然於財務會計上不會造成投資公
    司即上訴人之帳面投資成本之變動，惟上訴人投資之股份，
    既經被投資公司減資銷除部分股份，該股份所表彰之股東權
    利即消滅，則是項投資茂矽公司之投資資產，其稅上「課稅
    基礎」即應轉為折減後之投資成本，實際投資成本亦當配合
    按減資比例認列投資損失，方符財政部96年6月29日臺財稅
    字第09604531560號函釋意旨。況且，上訴人也自行於93及
    94年度營利事業所得稅結算申報時，依行為時查核準則第99
    條規定列報因系爭減資所生之投資損失分別為260,002,076
    元及316,124,414元（見原處分卷第171-3頁及第171-2頁所
    附上訴人申報額），並經被上訴人核認在案，足認上訴人已
    於各該年度認列該等損失。則上訴人96年度申報其出售系爭
    股票時，其所得之計算方式自應以減資後之成本計算其證券
    交易所得，故其原列報之證券交易所得47,865,361元，自屬
    正確。(四)上訴人主張其93年度起僅投資茂矽公司股票，於93
    及94年度列報之投資損失係因公司永續經營而依商業會計法
    所為之切割申報，並未享受實質租稅優惠云云，惟本件上訴
    人係經營投資公司業，其投資標的、投資時點、乃至投資期
    間長短及買賣決策行為均取決於上訴人自由意志之內在決策
    過程，基於此內在決策結果，上訴人投資有價證券本身即應
    負擔投資標的之股票價格下跌之虧損風險，並享有股票價格
    上漲之投資利益，本件縱上訴人認列投資損失之93及94年度
    ，因加計其他應稅收入及減除相關成本、費用後之課稅所得
    額係為虧損，致其列報之投資損失未能於當年度結算申報中
    獲得租稅利益，惟所得稅法第39條另規定有公司組織之營利
    事業，符合一定條件者，其以往年度營業虧損得自當年度純
    益額扣除之規定，即於稅制設計上已儘量避免營利事業以會
    計期間結算損益所致之虛盈實虧情況。是上訴人93、94年度
    之虧損於符合一定要件下，自得依所得稅法第39條規定於以
    後年度列報享受虧損扣除之減少稅負利益。此與上訴人96年
    度出售茂矽公司股票之證券交易所得應繳納之稅負本屬二事
    （一為投資損失、一為證券交易所得），難以混為一談。(五)
    綜上，被上訴人以上訴人96年出售茂矽公司股票之證券交易
    所得為47,865,361元，先行扣除95年度已經被上訴人核定停
    徵之證券交易損失1,142,515元，另加計無爭議之課稅所得
    額669元，核定上訴人96年度之基本所得額46,723,515元、
    基本稅額4,472,351元、已扣抵國外所得稅額之基本稅額與
    一般所得稅額之差額4,472,351元，於法無違，訴願決定予
    以維持，亦屬有據。上訴人訴請撤銷，為無理由等由，乃駁
    回上訴人在原審之訴。
五、本院按：
  (一)被上訴人之代表人原為凌忠嫄，於上訴審程序中變更為陳金
    鑑，茲據其具狀聲明承受訴訟，核無不合，先予敘明。
  (二)按行為時所得稅法第4條之1：「自中華民國79年1月1日起，
    證券交易所得停止課徵所得稅，證券交易損失亦不得自所得
    額中減除。」；第24條第1項：「營利事業所得之計算，以
    其本年度收入總額減除各項成本費用、損失及稅捐後之純益
    額為所得額。…」。次按所得基本稅額條例第4條第1項：「
    營利事業或個人依本條例規定計算之一般所得稅額高於或等
    於基本稅額者，該營利事業或個人當年度應繳納之所得稅，
    應按所得稅法及其他相關法律規定計算認定之。一般所得稅
    額低於基本稅額者，其應繳納之所得稅，除按所得稅法及其
    他相關法律計算認定外，應另就基本稅額與一般所得稅額之
    差額認定之。」；第7條第1項第1款及第2項：「營利事業之
    基本所得額，為依所得稅法規定計算之課稅所得額，加計下
    列各款所得額後之合計數：一、依所得稅法第4條之1及第4
    條之2規定停止課徵所得稅之所得額。…依前項第1款及第9
    款規定加計之所得額，於本條例施行後發生並經稽徵機關核
    定之損失，得自發生年度之次年度起5年內，從當年度各該
    款所得中扣除。」；第8條第1項：「營利事業之基本稅額，
    為依前條規定計算之基本所得額扣除新臺幣二百萬元後，按
    行政院訂定之稅率計算之金額；該稅率最低不得低於百分之
    十，最高不得超過百分之十二；其徵收率，由行政院視經濟
    環境定之。」。又按行為時查核準則第99條第1款至第3款：
    「一、投資損失應以實現者為限；其被投資之事業發生虧損
    ，而原出資額並未折減者，不予認定。二、投資損失應有被
    投資事業之減資或清算證明文件。三、因被投資事業減資而
    發生投資損失，其需經主管機關核准者，以主管機關核准後
    股東會決議減資之基準日為準，其無需經主管機關核准者，
    以股東會決議減資之基準日為準。」。再按財政部96年6月
    29日臺財稅字第09604531560號函：「依營利事業所得稅查
    核準則第99條第1款規定，投資損失應以實現者為限；其被
    投資之事業發生虧損，而原出資額並未折減者，不予認定。
    上開投資損失之計算，屬被投資事業虧損而減資者，應以實
    際投資成本乘以減資比例計算之；屬被投資事業清算者，應
    以實際投資成本減除清算後實際分配金額計算之。」，核此
    函釋所為投資損失之計算方式，符合查核準則第99條第1款
    所稱投資損失應以實現者為限之意義，自得予以適用。
  (三)本件上訴人係經營投資公司業，96年度結算申報列報營業收
    入淨額225,210,841元、營業成本177,163,513元、停徵之證
    券、期貨交易所得47,865,361元及已扣抵國外所得稅額之基
    本稅額與一般所得稅額之差額0元；所得基本稅額申報表列
    報基本所得額47,866,030元、基本稅額4,586,603元及已扣
    抵國外所得稅額之基本稅額與一般所得稅額之差額4,586,60
    3元。被上訴人初查以其未將已扣抵國外所得稅額之基本稅
    額與一般所得稅額之差額4,586,603元列入結算申報損益表
    稅額計算，爰增列核定結算申報已扣抵國外所得稅額之基本
    稅額與一般所得稅額之差額4,586,603元，其餘項目依申報
    數核定，另以其列報本年度應自行補繳之營利事業所得稅額
    0元即屬短繳自繳稅款，核定補徵稅額4,586,525元（已減除
    扣繳稅款78元），並核定加計利息121,543元。上訴人另於
    98年8月12日申請更正結算申報之營業收入淨額224,831,865
    元、營業成本746,953,361元及停徵之證券、期貨交易所得
    （損失）負522,303,463元；所得基本稅額申報表之基本所
    得額、基本稅額及已扣抵國外所得稅額之基本稅額與一般所
    得稅額之差額均為0元。經被上訴人以98年10月1日財北國稅
    松山營所字第0980024864號函請上訴人依序先申請更正93及
    94年度營利事業所得稅結算申報，另以98年11月19日財北國
    稅松山營所字第0980217607號函檢送展延繳納期間之核定稅
    額繳款書，送達上訴人。上訴人不服，申請復查，除獲追減
    基本所得額1,142,515元及已扣抵國外所得稅額之基本稅額
    與一般所得稅額之差額114,252元外，其餘復查駁回，上訴
    人仍表不服，提起訴願遭決定駁回，遂提起行政訴訟。經查
    原判決關於上訴人所投資之茂矽公司分別於93年1月16日及
    同年12月17日經金管會核准減資，其股東會決議減資基準日
    分別為93年1月28日及94年4月19日，減資方式均為銷除一部
    分已發行之股份，第一次各股東以每仟股換發580.747股之
    比例減資；第二次則以每仟股換發407.4股之比例減資；是
    以茂矽公司於93及94年度係以形式減資方式彌補虧損，亦即
    並不實際退還原出資額，而係按股東持股比例銷除原有股份
    並換發新股之方式，以達彌補虧損之目的，縱然於財務會計
    上不會造成投資公司即上訴人之帳面投資成本之變動，惟上
    訴人投資之股份，既經被投資公司減資銷除部分股份，該股
    份所表彰之股東權利即消滅，則是項投資茂矽公司之投資資
    產，其稅上「課稅基礎」即應轉為折減後之投資成本，實際
    投資成本亦當配合按減資比例認列投資損失，方符財政部96
    年6月29日臺財稅字第09604531560號函釋意旨；又上訴人也
    自行於93及94年度營利事業所得稅結算申報時，依行為時查
    核準則第99條規定列報因系爭減資所生之投資損失分別為26
    0,002,076元及316,124,414元，並經被上訴人核認在案，足
    認上訴人已於各該年度認列該等損失。則上訴人96年度申報
    其出售系爭股票時，其所得之計算方式自應以減資後之成本
    計算其證券交易所得，故其原列報之證券交易所得47,865,
    361元，自屬正確；及上訴人在原審之主張如何不足採等事
    項，均已敘明其證據取捨、認定事實及得心證之理由，並無
    違反證據法則或論理法則等情事。原判決因而駁回上訴人在
    原審之訴，經核其所適用之法規與該案應適用之法規並無違
    背，與解釋、判例，亦無牴觸，並無所謂原判決有違背法令
    之情形。
  (四)上訴意旨略謂：依所得基本稅額條例施行細則第7條、所得
    稅法第44條、第48條規定，證券交易所得交易成本之估價，
    應以實際成本為準。上訴人雖自行於93、94年度營利事業所
    得稅結算申報時，依行為時查核準則第99條規定列報因系爭
    減資所生之投資損失，惟實則上訴人從未因已提列此投資損
    失而獲得任何形式上、實質上之虧損扣除之減少稅賦利益。
    被上訴人遽以上訴人於形式上已提列投資損失申報為由，而
    未依稅捐稽徵法第12條之1第1項、第2項規定，實質審核上
    訴人原列之投資損失有無相對應之會計上借貸關係沖銷與否
    ，逕自認定上訴人之原始投資成本已折減，不得進行變更，
    顯有違上開規定而牴觸實質公平課稅原則，原判決顯有判決
    不適用法規之違法云云；查上訴人所投資之茂矽公司分別於
    93年1月16日及同年12月17日經金管會核准減資，其股東會
    決議減資基準日分別為93年1月28日及94年4月19日，減資方
    式均為銷除一部分已發行之股份，第一次各股東以每仟股換
    發580.747股之比例減資；第二次則以每仟股換發407.4股之
    比例減資；茂矽公司於93及94年度係以形式減資方式彌補虧
    損，亦即並不實際退還原出資額，而係按股東持股比例銷除
    原有股份並換發新股之方式，以達彌補虧損之目的等情，為
    原審依法認定之事實。又上訴人係經營投資公司業，其投資
    標的、投資時點、乃至投資期間長短及買賣決策行為均取決
    於上訴人自由意志之內在決策過程，基於此內在決策結果，
    上訴人投資有價證券本身即應負擔投資標的之股票價格下跌
    之虧損風險，並享有股票價格上漲之投資利益；茂矽公司於
    93及94年度既係以形式減資方式彌補虧損，縱然於財務會計
    上不會造成投資公司即上訴人之帳面投資成本之變動，惟其
    投資之股份，既經被投資公司減資銷除部分股份，該股份所
    表彰之股東權利即消滅，則是項投資之稅上「課稅基礎」即
    應轉為折減後之投資成本，實際投資成本亦當配合按減資比
    例認列投資損失，是原審以上訴人已於93及94年度營利事業
    所得稅結算申報時，依行為時查核準則第99條規定列報因系
    爭減資所生之投資損失分別為260,002,076元及316,124,414
    元，並經被上訴人核認在案，則上訴人96年度申報其出售系
    爭股票時，其所得之計算方式自應以減資後之成本計算其證
    券交易所得，乃駁回上訴人在原審之訴，核無不合。上訴人
    仍執前詞主張其交易成本之估價，應依所得稅法第44及48條
    以原始實際成本為準，認原判決違反上揭規定且牴觸實質公
    平課稅原則，顯有判決不適用法規之違法云云；僅為其法律
    見解之歧異，並無足採。
  (五)上訴意旨又謂：依所得基本稅額條例施行細則第5條規定，
    同條例第7條第1項所稱依所得稅法規定計算之課稅所得額，
    指依所得稅法第24條或第41條規定計算之所得額，減除依所
    得稅法及其他法律規定停徵、免徵或免納營利事業所得稅之
    所得額及所得稅法第39條規定以往年度營業虧損後之金額。
    是上訴人依所得基本稅額條例第7條規定計算之課稅所得額
    本當應先減除依所得稅法第39條規定以往年度營業虧損後之
    金額；原判決未依所得基本稅額條例施行細則第5條規定，
    先減除所得稅法第39條規定以往年度營業虧損後之金額，始
    認定所得基本稅額條例第7條規定計算之課稅所得額，顯已
    牴觸所得基本稅額條例第7條、所得基本稅額條例施行細則
    第5條之規定，而有判決適用法規不當、判決理由矛盾之違
    法云云；查所得基本稅額條例規範之意義，在避免因適用租
    稅減免產生繳納稅負偏低之情形，就一般所得稅額高於或等
    於基本稅額者，已達所得稅之基本貢獻度，其應納稅額則不
    受影響，仍依所得稅法等相關法律規定繳納之，而一般所得
    稅額低於基本稅額者，因未達所得稅之基本貢獻度，例如高
    免稅收入者，卻毋庸繳稅，其應繳納之所得稅，除按所得稅
    法及其他相關法律計算認定外，應另就基本稅額與一般稅額
    之差額認定之（參見該條例第4條）。所得基本稅額條例施
    行細則第5條規定：「本條例第7條第1項所稱依所得稅法規
    定計算之課稅所得額，指依所得稅法第24條或第41條規定計
    算之所得額，減除依所得稅法及其他法律．．．及所得稅法
    第39條規定以往年度營業虧損後之金額」，係對「一般課稅
    所得額」之說明，該一般課稅所得額僅為「基本所得額」之
    計算基礎，最低只能是零元。因基本所得額中所應計入之停
    徵之證券、期貨交易所得，於所得稅法中均屬免稅收入，不
    會計算在「一般課稅所得額」內，其與所得稅法所規定之過
    去5年之虧損（屬課稅所得之減項），性質上不能互相扣減
    ，故於計算當年度基本所得額時，為其基礎之當年度一般課
    稅所得額最低只能是零元，否則無異以所得稅法之「課稅所
    得之減項」，去扣抵所得稅法中之「免稅所得」（而此免稅
    所得在所得基本稅額條例中相當金額以上是應稅的），而侵
    蝕了應稅之基本所得額。至所得基本稅額條例第7條第2項，
    將原本不包含在前5年虧損扣除額內之證券、期貨交易損失
    ，增列為可扣除項目，係因為證券、期貨交易收入於所得稅
    法中是免稅的，惟此項免稅所得，在所得基本稅額條例中相
    當金額以上是應稅的，為免除納稅義務人因證券、期貨交易
    之虧損，致「已無所得稅法上之免稅收入，但仍須依所得基
    本稅額條例就所得稅法中之免稅收入繳稅」之情形，故將前
    5年內之證券、期貨交易損失，明文增列為所得基本稅額之
    減項（即以所得稅法中之免稅收入，減掉所得稅法中免稅收
    入之虧損，再用以計算所得基本稅額條例中之基本稅額），
    此與「所得稅法中應稅項目之減項（前5年虧損）不得扣抵
    所得稅法中免稅項目（證券、期貨交易之所得）」自屬不同
    。易言之，所得稅法中之免稅所得，依所得基本稅額條例，
    在相當數額之上，仍應繳稅，除非合於「所得基本稅額條例
    」之「減項」規定（例如證券、期貨交易之前5年虧損），
    才能使該基本稅額之稅基變小，至於所得稅法內應稅收入之
    減項（例如前5年之虧損），則至多只能使當年度一般課稅
    所得額變成零，不可能更進一步去減少基本稅額之稅基。本
    件關於上訴人認列投資損失之93及94年度，因加計其他應稅
    收入及減除相關成本、費用後之課稅所得額係為虧損，致其
    列報之投資損失未能於當年度結算申報中獲得租稅利益，惟
    所得稅法第39條另規定有公司組織之營利事業，符合一定條
    件者，其以往年度營業虧損得自當年度純益額扣除之規定，
    即於稅制設計上已儘量避免營利事業以會計期間結算損益所
    致之虛盈實虧情況。是上訴人93、94年度之虧損於符合一定
    要件下，自得依所得稅法第39條規定於以後年度列報享受虧
    損扣除之減少稅負利益。此與上訴人96年度出售茂矽公司股
    票之證券交易所得應繳納之稅負本屬二事（一為投資損失、
    一為證券交易所得），難以混為一談等情，亦據原判決理述
    甚詳，核無不合。上訴人仍執前詞主張原判決未依所得基本
    稅額條例施行細則第5條第1項之規定，先減除所得稅法第39
    條規定以往年度營業虧損後之金額，始認定所得基本稅額條
    例第7條規定計算之課稅所得額，而有判決適用法規不當、
    判決理由矛盾之違法云云，亦非可採。
  (六)綜上所述，上訴人對於業經原判決詳予論述不採之事由再予
    爭執，核屬法律上見解之歧異，要難謂為原判決有違背法令
    之情形。本件上訴論旨，仍執前詞，指摘原判決違誤，求予
    廢棄，難認有理由，應予駁回。
六、據上論結，本件上訴為無理由。依行政訴訟法第255條第1項
    、第98條第1項前段，判決如主文。
中　　華　　民　　國　　100　 年　　10　　月　　27　　日
                    最高行政法院第二庭
                        審判長法官　劉　鑫　楨
                              法官　陳  國  成
                              法官　姜　素　娥
                              法官　吳　慧　娟
                              法官　許　瑞　助

以  上  正  本  證  明  與  原  本  無  異
中　　華　　民　　國　　100　 年　　10　　月　　28　　日
　　　　　　　　　　　　　　　書記官　楊　子　鋒